---
title: "AyuBella"
output: html_document
---

```{r setup, include=FALSE}
# setup chunk options
knitr::opts_chunk$set(
  message = FALSE,
  warning = FALSE,
  fig.align = "center",
  comment = "#>"
)
options(scipen = 9999)
```

# load package
```{r}
# package for data wrangling/data manipulation
library(dplyr)
# package for working with date
library(lubridate)
# package for visualization
library(ggplot2)
# package untuk memahami script/R
library(tidyverse)
# tseries package for stationer data check
library(tseries)
# package for forecasting data
library(forecast)
# package for testing linear regression models
library(lmtest)
library(FitAR)
library(ggfortify)
```

# Tahapan OSEMN
# 1. Obtain Data 
```{r}
pm <- read.csv ("C:/ade suci/pmbmikroskil (1).csv")
```

# 2. Scrubbing Data
```{r}
#menampilkan indek kolom ke 1 sampai dengan 11
pm <- pm[,1:11] 
#fungsi head digunakan utk menampilkan 6 data teratas
head(pm)
```

```{r}
#fungsi tail digunakan utk menampilkan 6 data terbawah
tail(pm)
```

```{r}
#untuk menampilkan semua data 
pm
```
```{r}
#fungsi untuk melihat summary dari data
summary(pm)
```

```{r}
#Terdapat 2 buah data NA (Missing Value)
#fungsi utk menghilangkan nilai NA atau missing value
pmclean <- na.omit(pm)
summary(pmclean)
```

```{r}
#fungsi untuk menampilkan type data dari kolom atau variabel
glimpse(pmclean)
```

```{r}
# Karena Tanggal.Daftar dalam bentuk type data karakter, maka kita harus rubah kedalam bentuk type data (date) atau tanggal, dengan format dd.mm.yyy
pmnew <- pmclean %>% 
  mutate(Tanggal.Daftar = dmy (Tanggal.Daftar)) %>% 
  arrange(Tanggal.Daftar)
head(pmnew)
```

```{r}
# fungsi untuk Untuk menampilkan tipe dan struktur data dari kolom atau variabel 
glimpse(pmnew)
```

```{r}
#merubah type data jumlah.mhs menjadi double
pmnew$Jumlah.Mhs <- as.numeric(as.factor(pmnew$Jumlah.Mhs))
glimpse(pmnew)
```
```{r}
theme_ts <- theme(panel.border = element_rect(fill = NA, 
                                              colour = "grey10"),
                  panel.background = element_blank(),
                  panel.grid.minor = element_line(colour = "grey85"),
                  panel.grid.major = element_line(colour = "grey85"),
                  panel.grid.major.x = element_line(colour = "grey85"),
                  axis.text = element_text(size = 13, face = "bold"),
                  axis.title = element_text(size = 15, face = "bold"),
                  plot.title = element_text(size = 16, face = "bold"),
                  strip.text = element_text(size = 16, face = "bold"),
                  strip.background = element_rect(colour = "black"),
                  legend.text = element_text(size = 15),
                  legend.title = element_text(size = 16, face = "bold"),
                  legend.background = element_rect(fill = "white"),
                  legend.key = element_rect(fill = "white"))
```
```{r}
theme_ts <- theme(panel.border = element_rect(fill = NA, 
                                              colour = "grey10"),
                  panel.background = element_blank(),
                  panel.grid.minor = element_line(colour = "grey85"),
                  panel.grid.major = element_line(colour = "grey85"),
                  panel.grid.major.x = element_line(colour = "grey85"),
                  axis.text = element_text(size = 13, face = "bold"),
                  axis.title = element_text(size = 15, face = "bold"),
                  plot.title = element_text(size = 16, face = "bold"),
                  strip.text = element_text(size = 16, face = "bold"),
                  strip.background = element_rect(colour = "black"),
                  legend.text = element_text(size = 15),
                  legend.title = element_text(size = 16, face = "bold"),
                  legend.background = element_rect(fill = "white"),
                  legend.key = element_rect(fill = "white"))
```

# 3. Explore Data
```{r}
#fungsi ncol untuk menampilkan jumlah kolom data
ncol(pmnew)
# fungsi nrow untuk menampilkan jumlah baris data
nrow(pmnew)
# fungsi dim untuk menampilkan jumlah kolom dan baris data
dim(pmnew)
```


```{r}
#fungsi adf.test untuk mengecek kestasioneran data
adf.test(pmnew$Jumlah.Mhs)
```
```{r}
# Visualisasi Exploratory Analysis
pmnew <- pmnew[order(pmnew$Tanggal.Daftar), ]
prodi <- c("TEKNIK INFORMATIKA (S-1)","SISTEM INFORMASI (S-1)", "MANAJEMEN (S-1)", "AKUNTANSI (S-1)")
prodi <-  subset(pmnew, Program.Studi %in% prodi)
ggplot (data=prodi, mapping=aes(x=Tanggal.Daftar, y=(Jumlah.Mhs), col=Program.Studi)) +
geom_point () +
  geom_jitter()
  labs(x="Tahun",
      y="Jumlah Mahasiswa",
      title="Jumlah Mahasiswa") +
theme_minimal()
```
```{r}
# kita ingin melakukan filter data dengan kondisi program studi Teknik Informatika dan Sistem Informasi saja
pmstmik <- pmnew %>% 
  filter(Program.Studi == "TEKNIK INFORMATIKA (S-1)" | Program.Studi == "SISTEM INFORMASI (S-1)")
glimpse(pmstmik)
  
```
```{r}
#untuk menampilkan 6 data teratas dalam dataset penerimaan mahasiswa baru di STMIK-STIE Mikroskil Medan
head(pmstmik)
```

```{r}
# kita ingin melakukan filter data dengan kondisi program studi Akuntansi dan Manajemen saja
pmstie <- pmnew %>% 
  filter (Program.Studi == "MANAJEMEN (S-1)" | Program.Studi == "AKUNTANSI (S-1)")
glimpse(pmstie)
```

```{r}
pmstmik <- na.omit(pmstmik)
summary(pmstmik)
```

```{r}
# Menampilkan jumlah mahasiswa yang daftar pertahun di STMIK-STIE Mikroskil
# menghitung jumlah mahasiswa pertahun
pmahasiswa <- pmnew %>% 
  mutate(year = floor_date(Tanggal.Daftar, unit = "years")) %>%  
  group_by(year) %>% 
  summarise( 
    daftar_year = sum(Jumlah.Mhs) 
  ) 
pmahasiswa
```


```{r}
#visualisasi Jumlah Mahasiswa STMIK-STIE Mikroskil Pertahun
ggplot (data=pmahasiswa, mapping=aes(x=year, y=(daftar_year), col=year)) + 
  geom_line(aes(color  = year)) +
  labs(x="Tahun",
       y="Jumlah Mahasiswa",
       title="Jumlah Mahasiswa STMIK-STIE Mikroskil Pertahun") +
  theme_minimal()
```

```{r}
# Menampilkan jumlah mahasiswa yang daftar perbulan STMIk-STIE
pmahasiswa_bln <- pmnew %>%
  mutate(bulan = floor_date(Tanggal.Daftar, unit = "month")) %>%
  group_by(bulan)%>%
  summarise(
    daftar_bulan = sum(Jumlah.Mhs)
  )
pmahasiswa_bln
```

```{r}
# Visualisasi Jumlah Mahasiswa STMIk-STIE Mikroskil per Bulan
ggplot (data=pmahasiswa_bln, mapping=aes(x=bulan, y=(daftar_bulan), col=bulan)) + 
  geom_line(aes(color  = bulan)) +
  labs(x="Bulan",
       y="Jumlah Mahasiswa",
       title="Jumlah Mahasiswa STMI-STIE Mikroskil Perbulan") +
  theme_minimal()
```

```{r}
# Menampilkan jumlah mahasiswa yang daftar perhari STMIK-STIE
pmahasiswa_hari <- pmnew %>%
  mutate(hari = floor_date(Tanggal.Daftar, unit = "day")) %>%
  group_by(hari)%>%
  summarise(
    daftar_hari = sum(Jumlah.Mhs)
  )
pmahasiswa_hari
```
```{r}
# Visualisasi Jumlah Mahasiswa STMIK-STIE Mikroskil per Hari
ggplot (data=pmahasiswa_hari, mapping=aes(x=hari, y=(daftar_hari), col=hari)) + 
  geom_line(aes(color  = hari)) +
  labs(x="Tahun",
       y="Jumlah Mahasiswa",
       title="Jumlah Mahasiswa STMIK-STIE Mikroskil Perhari") +
  theme_minimal()
```
```{r}
# untuk menghitung jumlah mahasiswa khusus STMIK per tahun 
pmstmikyear <- pmstmik %>% 
  mutate(year = floor_date(Tanggal.Daftar, unit = "years")) %>%  
  group_by(year) %>% 
  summarise( 
    daftar_year = sum(Jumlah.Mhs) 
  ) 
pmstmikyear
```

```{r}
# visualisasi Jumlah Mahasiswa STMIK Pertahun
ggplot (data=pmstmikyear, mapping=aes(x=year, y=(daftar_year), col=year)) + 
  geom_line(aes(color  = year)) +
  labs(x="Tahun",
       y="Jumlah Mahasiswa",
       title="Jumlah Mahasiswa STMIK Pertahun") +
  theme_minimal()
```

```{r}
# Menampilkan jumlah mahasiswa yang daftar perbulan di STMIK
jumlahstmik_bln <- pmstmik %>%
  mutate(bulan = floor_date(Tanggal.Daftar, unit = "month")) %>%
  group_by(bulan)%>%
  summarise(
    daftar_bulan = sum(Jumlah.Mhs)
  )
jumlahstmik_bln
```
```{r}
# Visualisasi Jumlah Mahasiswa STMIK per Bulan
ggplot (data=jumlahstmik_bln, mapping=aes(x=bulan, y=(daftar_bulan), col=bulan)) + 
  geom_line(aes(color  = bulan)) +
  labs(x="BUlan",
       y="Jumlah Mahasiswa",
       title="Jumlah Mahasiswa STMIK Perbulan") +
  theme_minimal()
```

```{r}
# Menampilkan jumlah mahasiswa yang daftar perhari di STMIK
jumlahstmik_hari <- pmstmik %>%
  mutate(hari = floor_date(Tanggal.Daftar, unit = "day")) %>%
  group_by(hari)%>%
  summarise(
    daftar_hari = sum(Jumlah.Mhs)
  )
jumlahstmik_hari
```
```{r}
# Visualisasi Jumlah Mahasiswa STMIK per Hari
ggplot (data=jumlahstmik_hari, mapping=aes(x=hari, y=(daftar_hari), col=hari)) + 
  geom_line(aes(color  = hari)) +
  labs(x="Tahun",
       y="Jumlah Mahasiswa",
       title="Jumlah Mahasiswa STMIK Perhari") +
  theme_minimal()
```
```{r}
# Menghitung jumlah daftar berdasarkan asal sekolah dan nama kota
countsklh_stmik <- group_by (pmstmik, Nama.Sekolah, Nama.Kota)
count(countsklh_stmik)

```
```{r}
# 10 besar asal sekolah yg mendaftar paling banyak dari tahun 2010-2019 - STMIK
pmstmik %>% 
  group_by(Nama.Kota, Nama.Sekolah) %>% 
  count() %>%
  arrange(-n)
```

```{r}
# untuk menghilangkan nilai NA (missing value)
pmstie1 <- na.omit(pmstie)
summary(pmstie1)
```
```{r}
# Menampilkan jumlah mahasiswa yang daftar per tahun di STIE
pmstieyear <- pmstie %>% 
  mutate(year = floor_date(Tanggal.Daftar, unit = "years")) %>%  
  group_by(year) %>% 
  summarise( 
    daftar_year = sum(Jumlah.Mhs) 
  ) 
pmstieyear
```

```{r}
# visualisasi Jumlah Mahasiswa STIE Pertahun
ggplot (data=pmstieyear, mapping=aes(x=year, y=(daftar_year), col=year)) + 
  geom_line(aes(color  = year)) +
  labs(x="Tahun",
       y="Jumlah Mahasiswa",
       title="Jumlah Mahasiswa STIE Pertahun") +
  theme_minimal()
```

```{r}
# Menampilkan jumlah mahasiswa yang daftar perbulan di STIE
jumlahstie_bln <- pmstie %>%
  mutate(bulan = floor_date(Tanggal.Daftar, unit = "month")) %>%
  group_by(bulan)%>%
  summarise(
    daftar_bulan = sum(Jumlah.Mhs)
  )
jumlahstie_bln
```
```{r}
# Visualisasi Jumlah Mahasiswa STIE per Bulan
ggplot (data=jumlahstie_bln, mapping=aes(x=bulan, y=(daftar_bulan), col=bulan)) + 
  geom_line(aes(color  = bulan)) +
  labs(x="Bulan",
       y="Jumlah Mahasiswa",
       title="Jumlah Mahasiswa STIE Perbulan") +
  theme_minimal()
```

```{r}
# Menampilkan jumlah mahasiswa yang daftar perhari di STIE
jumlahstie_hari <- pmstie %>%
  mutate(hari = floor_date(Tanggal.Daftar, unit = "day")) %>%
  group_by(hari)%>%
  summarise(
    daftar_hari = sum(Jumlah.Mhs)
  )
jumlahstie_hari
```
```{r}
# Visualisasi Jumlah Mahasiswa STIE per Hari
ggplot (data=jumlahstie_hari, mapping=aes(x=hari, y=(daftar_hari), col=hari)) + 
  geom_line(aes(color  = hari)) +
  labs(x="Tahun",
       y="Jumlah Mahasiswa",
       title="Jumlah Mahasiswa STIE Perhari") +
  theme_minimal()
```

```{r}
# Menghitung jumlah daftar berdasarkan asal sekolah dan nama kota
countsklh_stie <- group_by (pmstie, Nama.Sekolah, Nama.Kota)
count(countsklh_stie)

```
```{r}
# 10 besar asal sekolah yg mendaftar paling banyak dari tahun 2010-2019 - STIE
pmstie %>% 
  group_by(Nama.Kota, Nama.Sekolah) %>% 
  count() %>%
  arrange(-n)
  
```

```{r}
# menghitung jumlah.mhs yang mendaftar berdasarkan program studi
pmnew %>% 
  group_by(Program.Studi) %>% 
  count() %>% 
  arrange(-n)
```

```{r}
# filter mahasiswa program studi Sistem Informasi (SI)
prodiSI <- pmstmik %>% 
  filter(Program.Studi == "SISTEM INFORMASI (S-1)")
glimpse(prodiSI)
```

```{r}
# untuk menampilkan 6 data teratas dalam dataset penerimaan mahasiswa baru khusus prodi SI
head(prodiSI)
```

```{r}
# range tanggal pendaftaran mahasiswa baru
range(prodiSI$Tanggal.Daftar)
```

```{r}
# tampilkan jumlah mahasiswa program studi Sistem Informasi yang mendaftar perhari
daily_regis <- prodiSI %>% 
  group_by(Tanggal.Daftar) %>% 
  summarise(
    jmlDaftar = sum (Jumlah.Mhs)
  )
daily_regis
```

```{r}
# tampilkan jumlah mahasiswa program studi Sistem Informasi yang mendaftar perhari
daily_regis %>% 
  ggplot(aes(x=Tanggal.Daftar, y=jmlDaftar)) +
  geom_point(aes(color = jmlDaftar)) +
  labs(x="Tahun",
       y="Jumlah Mahasiswa",
       title="Jumlah Mahasiswa Program Studi Sistem Informasi") +
  theme_minimal()
```

```{r}
# filter mahasiswa program studi Teknik Informatika (TI)
prodiTI <- pmstmik %>% 
  filter(Program.Studi == "TEKNIK INFORMATIKA (S-1)")
glimpse(prodiTI)
```

```{r}
head(prodiTI)
```
```{r}
# range tanggal pendaftaran mahasiswa baru
range(prodiTI$Tanggal.Daftar)
```

```{r}
# tampilkan jumlah mahasiswa program studi Teknik Informatika yang mendaftar perhari
daily_regis1 <- prodiTI %>% 
  group_by(Tanggal.Daftar) %>% 
  summarise(
    jmlDaftar = sum (Jumlah.Mhs)
  )
daily_regis1
```

```{r}
# visualisasi pendaftaran perhari program studi Teknik Informatika
daily_regis1 %>% 
  ggplot(aes(x=Tanggal.Daftar, y=jmlDaftar)) +
  geom_point(aes(color = jmlDaftar)) +
  labs(x="Tahun",
       y="Jumlah Mahasiswa",
       title="Jumlah Mahasiswa Program Studi Teknik Informatika") +
  theme_minimal()
```
```{r}
# filter mahasiswa program studi AKUNTANSI 
prodiAK <- pmstie %>% 
  filter(Program.Studi == "AKUNTANSI (S-1)")
glimpse(prodiAK)
```

```{r}
head(prodiAK)
```
```{r}
# range tanggal pendaftaran mahasiswa baru
range(prodiAK$Tanggal.Daftar)
```

```{r}
# tampilkan jumlah mahasiswa program studi Akuntansi yang mendaftar perhari
daily_regis2 <- prodiAK %>% 
  group_by(Tanggal.Daftar) %>% 
  summarise(
    jmlDaftar = sum (Jumlah.Mhs)
  )
daily_regis2
```
```{r}
# visualisasi pendaftaran perhari program studi Akuntansi
daily_regis2 %>% 
  ggplot(aes(x=Tanggal.Daftar, y=jmlDaftar)) +
  geom_point(aes(color = jmlDaftar)) +
  labs(x="Tahun",
       y="Jumlah Mahasiswa",
       title="Jumlah Mahasiswa Program Studi Akuntansi") +
  theme_minimal()
```

```{r}
# filter mahasiswa program studi MANAJEMEN 
prodiMJ <- pmstie %>% 
  filter(Program.Studi == "MANAJEMEN (S-1)")
glimpse(prodiMJ)
```

```{r}
head(prodiMJ)
```
```{r}
# range tanggal pendaftaran mahasiswa baru
range(prodiMJ$Tanggal.Daftar)
```

```{r}
# tampilkan jumlah mahasiswa program studi Manajemen yang mendaftar perhari
daily_regis3 <- prodiMJ %>% 
  group_by(Tanggal.Daftar) %>% 
  summarise(
    jmlDaftar = sum (Jumlah.Mhs)
  )
daily_regis3
```
```{r}
# visualisasi pendaftaran perhari program studi Manajemen
daily_regis3 %>% 
  ggplot(aes(x=Tanggal.Daftar, y=jmlDaftar)) +
  geom_point(aes(color = jmlDaftar)) +
  labs(x="Tahun",
       y="Jumlah Mahasiswa",
       title="Jumlah Mahasiswa Program Studi Manajemen") +
  theme_minimal()
```
# 4. Modeling Data (pemodelan model ARIMA)
# Forecasting Jumlah Mahasiswa Baru di STMIK-STIE Mikroskil
```{r}
# Proses konversi data menjadi tipe data time series
pmb_ts <- ts(data = pmnew$Jumlah.Mhs, start = c(2010,3),end = c(2019,9),frequency = 365)
```

```{r}
# Membagi data training dan testing, data 9 tahun pertama utk training dan 1 tahun selanjutnya 
pmb_train <- head(pmb_ts, 9*365)
pmb_test <- tail(pmb_ts, length(pmb_ts)-length(pmb_train))
pmb_train %>% decompose() %>% autoplot()
```

```{r}
# visualisasi Plot Time Series
plot(pmb_ts, main = "Plot Time Series Jumlah Mahasiswa Baru STMIK-STIE Mikroskil", col = "blue")

```

```{r}
# untuk mengecek kestasioneran data
adf.test(pmb_train)
```

```{r}
# untuk menyediakan atau menampilkan deskripsi data
summary(pmb_train)
```

```{r}
# fungsi ini untuk uji stasioneritas / mengidentifikasi kemungkinan model yang tepat
acf(pmb_train)
pacf(pmb_train)
```

```{r}
# Model Auto ARIMA /untuk menentukan model terbaik
pmbmodelauto <- auto.arima(pmb_train,
                           trace=TRUE,
           approximation = FALSE)
summary(pmbmodelauto)
```

```{r}
# untuk melihat signifikan pada model arima
pmbmodelauto <- arima(pmb_train, order=c(2,1,1))
coeftest(pmbmodelauto)
```
```{r}
# untuk melihat uji asusmsi residual (uji diagnostik)
ggtsdiag(pmbmodelauto)
```

```{r}
# Model yang terbentuk berdasarkan auto.arima untuk data mahasiswa baru ARIMA(2,1,1)
pmbautoforecast <- forecast(object = pmbmodelauto, h=1825)
autoplot(pmbautoforecast, main =" Plot Forecast Jumlah Mahasiswa Baru ARIMA (2,1,1)")
```

```{r}
summary(pmbautoforecast)
```

```{r}
mean(pmbmodelauto)
```

```{r}
# Visualisasi hasil model dengan ARIMA (2,1,1)
pmb_ts %>% autoplot (series = "Train Data")+
  autolayer(pmb_test, series = "Test Data")+
  autolayer(pmbautoforecast, series = "Forecast")

```

```{r}
# melihat hasil dari point forecast 
summary(pmbautoforecast)
```

```{r}
# melihat mean hasil forecast
MeanMHS <- round(pmbautoforecast$mean)
mean(MeanMHS)
```

# Forecasting Jumlah Mahasiswa Baru khusus STMIK
```{r}
# Proses konversi data menjadi tipe data time series khusus STMIK
pmb_tsstmik <- ts(data = pmstmik$Jumlah.Mhs, start = c(2010,1), end = c(2019,9), frequency = 365)
```

```{r}
# Membagi data training dan testing, data 9 tahun pertama utk training dan 1 tahun selanjutnya sebagai data testing
pmb_trainstmik <- head(pmb_tsstmik, 9*365)
pmb_teststmik <- tail(pmb_tsstmik, length(pmb_tsstmik)-length(pmb_trainstmik))
pmb_trainstmik %>% decompose() %>% autoplot()
```

```{r}
# visualisasi Plot Time Series
plot(pmb_tsstmik, main ="Plot Time Series Jumlah Mahasiswa Baru STMIK", col= "blue")
```

```{r}
# untuk mengecek kestasioneran data
adf.test(pmb_trainstmik)
```

```{r}
# untuk menyediakan atau menampilkan deskripsi data
summary(pmb_trainstmik)
```

```{r}
# fungsi ini untuk uji stasioneritas / mengidentifikasi kemungkinan model yang tepat
acf(pmb_trainstmik)
pacf(pmb_trainstmik)
```

```{r}
# Model Auto ARIMA /untuk menentukan model terbaik
modelstmik <- auto.arima(pmb_trainstmik, 
                          trace=TRUE,
           approximation = FALSE)
summary(modelstmik)
```

```{r}
# untuk melihat kesignifikan pada model arima
modelstmik <- arima(pmb_trainstmik, order=c(2,0,0))
coeftest(modelstmik)
```

```{r}
# untuk melihat uji asusmsi residual (uji diagnostik)
ggtsdiag(modelstmik)
```

```{r}
# Model yang terbentuk berdasarkan auto.arima untuk data mahasiswa baru ARIMA(2,0,0)
forecaststmik <- forecast(object = modelstmik, h=1825)
autoplot(forecaststmik, main= "Plot Forecast Jumlah Mahasiswa Baru STMIK ARIMA (2,0,0)")
```

```{r}
# Visualisasi hasil model dengan ARIMA (2,0,0)
pmb_tsstmik %>% autoplot (series = "Train Data")+
  autolayer(pmb_teststmik, series = "Test Data")+
  autolayer(forecaststmik, series = "Forecast")

```

```{r}
# melihat hasil dari point forecast
summary(forecaststmik)
```

```{r}
# melihat mean hasil forecast
MeanMHSSTMIK <- round(forecaststmik$mean)
mean(MeanMHSSTMIK)
```

# Forecasting Jumlah Mahasiswa Baru Sekolah Tinggi STIE
```{r}
# Proses konversi data menjadi tipe data time series khusus STIE
pmb_tsstie <- ts(data = pmstie$Jumlah.Mhs, start = c(2013,3), end = c(2019,9), frequency = 365)
```

```{r}
# Membagi data training dan testing, data 9 tahun pertama utk training dan 1 tahun selanjutnya sebagai data testing
pmb_trainstie <- head(pmb_tsstie, 5*365)
pmb_teststie <- tail(pmb_tsstie, length(pmb_tsstie)-length(pmb_trainstie))
pmb_trainstie %>% decompose() %>% autoplot()
```

```{r}
# visualisasi Plot Time Series
plot(pmb_tsstie, main = "Plot Time Series Jumlah Mahasiswa Baru STIE ", col = "blue")
```

```{r}
# untuk mengecek kestasioneran data
adf.test(pmb_trainstie)
```

```{r}
# untuk menyediakan atau menampilkan deskripsi data
summary(pmb_trainstie)
```

```{r}
# fungsi ini untuk uji stasioneritas / mengidentifikasi kemungkinan model yang tepat
acf(pmb_trainstie)
pacf(pmb_trainstie)
```

```{r}
# Model Auto ARIMA /untuk menentukan model terbaik
modelstie <- auto.arima(pmb_trainstie, 
                          trace=TRUE,
           approximation = FALSE)
summary(modelstie)
```

```{r}
# untuk melihat kesignifikan pada model arima
modelstie <- arima(pmb_trainstie, order=c(5,1,0))
coeftest(modelstie)
```

```{r}
# untuk melihat uji asusmsi residual (uji diagnostik)
ggtsdiag(modelstie)
```

```{r}
# Model yang terbentuk berdasarkan auto.arima untuk data mahasiswa baru ARIMA(5,1,0)
forecaststie <- forecast(object = modelstie, h=1825)
autoplot(forecaststie, main = "Plot Forecast Jumlah Mahasiswa Baru STIE ARIMA (5,1,0)")
```

```{r}
# Visualisasi hasil model dengan ARIMA (5,1,0)
pmb_tsstie %>% autoplot (series = "Train Data")+
  autolayer(pmb_teststie, series = "Test Data")+
  autolayer(forecaststie, series = "Forecast")

```

```{r}
# melihat hasil dari point forecast
summary(forecaststie)
```

```{r}
# melihat mean hasil forecast
MeanMHSSTIE <- round(forecaststie$mean)
mean(MeanMHSSTIE)
```

# Forecasting Jumlah Mahasiswa Baru prodi TI
```{r}
# Proses konversi data menjadi tipe data time series prodi TI
pmb_tsTI <- ts(data = prodiTI$Jumlah.Mhs, start = c(2014,1), end = c(2019,9), frequency = 365)
```

```{r}
pmb_trainTI <- head(pmb_tsTI, 5*365)
pmb_testTI <- tail(pmb_tsTI, length(pmb_tsTI)-length(pmb_trainTI))
pmb_trainTI %>% decompose() %>% autoplot()
```

```{r}
adf.test(pmb_trainTI)
```
```{r}
acf(pmb_trainTI)
pacf(pmb_trainTI)
```

```{r}
modelTI <- arima(pmb_trainTI, order=c(2,0,0))
coeftest(modelTI)
```

```{r}
ggtsdiag(modelTI)
```

```{r}
forecastTI <- forecast(object = modelTI, h=1825)
autoplot(forecastTI, main = "Plot Forecast Jumlah Mahasiswa Baru TI ARIMA (2,0,0)")
```

```{r}
pmb_tsTI %>% autoplot (series = "Train Data")+
  autolayer(pmb_testTI, series = "Test Data")+
  autolayer(forecastTI, series = "Forecast")

```

```{r}
summary(forecastTI)
```

```{r}
MeanMHSTI <- round(forecastTI$mean)
mean(MeanMHSTI)
```

# Forecasting Jumlah Mahasiswa Baru prodi SI
```{r}
# Proses konversi data menjadi tipe data time series
pmb_tsSI <- ts(data = prodiSI$Jumlah.Mhs, start = c(2014,1), end = c(2019,9), frequency = 365)
```

```{r}
pmb_trainSI <- head(pmb_tsSI, 5*365)
pmb_testSI <- tail(pmb_tsSI, length(pmb_tsSI)-length(pmb_trainSI))

pmb_trainSI %>% decompose() %>% autoplot()
```

```{r}
adf.test(pmb_trainSI)
```

```{r}
acf(pmb_trainSI)
pacf(pmb_trainSI)
```

```{r}
modelSI <- arima(pmb_trainSI, order=c(2,0,0))
coeftest(modelSI)
```

```{r}
ggtsdiag(modelSI)
```

```{r}
forecastSI <- forecast(object = modelSI, h=1825)
autoplot(forecastSI, main = "Plot Forecast Jumlah Mahasiswa Baru SI ARIMA (2,0,0)")
```

```{r}
pmb_tsSI %>% autoplot (series = "Train Data")+
  autolayer(pmb_testSI, series = "Test Data")+
  autolayer(forecastSI, series = "Forecast")

```

```{r}
summary(forecastSI)
```

```{r}
MeanMHSSI <- round(forecastSI$mean)
mean(MeanMHSSI)
```

# Forecasting Jumlah Mahasiswa Baru prodi Akuntansi
```{r}
# Proses konversi data menjadi tipe data time series
pmb_tsAK <- ts(data = prodiAK$Jumlah.Mhs, start = c(2017,1),end = c(2019,9), frequency = 365)
```

```{r}
pmb_trainAK <- head(pmb_tsAK, 2*365)
pmb_testAK <- tail(pmb_tsAK, length(pmb_tsAK)-length(pmb_trainAK))
pmb_trainAK %>% decompose() %>% autoplot()
```

```{r}
adf.
test(pmb_trainAK)
```

```{r}
acf(pmb_trainAK)
pacf(pmb_trainAK)
```

```{r}
modelAK <- arima(pmb_trainAK, order=c(5,1,0))
coeftest(modelAK)
```

```{r}
ggtsdiag(modelAK)
```

```{r}
forecastAK <- forecast(object = modelAK, h=1825)
autoplot(forecastAK, main = "Plot Forecast Jumlah Mahasiswa Baru Akuntansi ARIMA (5,1,0)")
```

```{r}
pmb_tsAK %>% autoplot (series = "Train Data")+
  autolayer(pmb_testAK, series = "Test Data")+
  autolayer(forecastAK, series = "Forecast")

```

```{r}
summary(forecastAK)
```

```{r}
MeanMHSAK <- round(forecastAK$mean)
mean(MeanMHSAK)
```

# Forecasting Jumlah Mahasiswa Baru Manajemen
```{r}
# Proses konversi data menjadi tipe data time series
pmb_tsMJ <- ts(data = prodiMJ$Jumlah.Mhs, start = c(2017,1),end = c(2019,9), frequency = 365)
```

```{r}
pmb_trainMJ <- head(pmb_tsMJ, 2*365)
pmb_testMJ <- tail(pmb_tsMJ, length(pmb_tsMJ)-length(pmb_trainMJ))
pmb_trainMJ %>% decompose() %>% autoplot()
```

```{r}
adf.test(pmb_trainMJ)
```

```{r}
acf(pmb_trainMJ)
pacf(pmb_trainMJ)
```

```{r}
modelMJ <- arima(pmb_trainMJ, order=c(5,1,0))
coeftest(modelMJ)
```

```{r}
ggtsdiag(modelMJ)
```

```{r}
forecastMJ <- forecast(object = modelMJ, h=1825)
autoplot(forecastMJ, main = "Plot Forecast Jumlah Mahasiswa Baru Manajemen ARIMA (5,1,0)")
```

```{r}
pmb_tsMJ %>% autoplot (series = "Train Data")+
  autolayer(pmb_testMJ, series = "Test Data")+
  autolayer(forecastMJ, series = "Forecast")

```

```{r}
summary(forecastMJ)
```

```{r}
MeanMHSMJ <- round(forecastMJ$mean)
mean(MeanMHSMJ)
```

# Forecast sekolah terbanyak mendaftar di STMIK
```{r}
Sutomo_STMIK <- subset(pmstmik, Nama.Sekolah=="SMA S SUTOMO 1")
```

```{r}
# Forecasting Jumlah Mahasiswa Baru dari SMA Sutomo
pmb_tsSutomo <- ts(data = Sutomo_STMIK$Jumlah.Mhs, start = c(2010,3),end = c(2019,9), frequency = 12)
```

```{r}
pmb_trainSutomo <- head(pmb_tsSutomo, 9*12)
pmb_testSutomo <- tail(pmb_tsSutomo, length(pmb_tsSutomo)-length(pmb_trainSutomo))

pmb_trainSutomo %>% decompose() %>% autoplot()
```

```{r}
adf.test(pmb_trainSutomo)
```

```{r}
acf(pmb_trainSutomo)
pacf(pmb_trainSutomo)
```

```{r}
modelSutomo <- arima(pmb_trainSutomo, order=c(2,0,0))
coeftest(modelSutomo)
```

```{r}
ggtsdiag(modelSutomo)
```


```{r}
forecastSutomo <- forecast(object = modelSutomo, h=5*12)
autoplot(forecastSutomo, main = "Plot Forecast Jumlah Mahasiswa Baru dari SMA Sutomo ARIMA (2,0,0)")
```

```{r}
summary(forecastSutomo)
```

```{r}
MeanMHSSutomo <- round(forecastSutomo$mean)
mean(MeanMHSSutomo)
```

# forecast 10 besar sekolah terbanyak mendaftar di STMIK
```{r}
STMIK_10 <- pmstmik %>% 
  filter(Nama.Sekolah=="SMA S SUTOMO 1"|Nama.Sekolah=="SMA METHODIST BINJAI"|Nama.Sekolah=="SMA S METHODIST 2"|Nama.Sekolah=="SMK TELKOM SANDHY PUTRA MEDAN"|Nama.Sekolah=="SMA S SUTOMO 2"|Nama.Sekolah=="SMK S TRITECH INFORMATIKA"|Nama.Sekolah=="SMA S WIYATA DHARMA"|Nama.Sekolah=="SMA S METHODIST 3"|Nama.Sekolah=="SMA SISINGAMANGARAJA"|Nama.Sekolah=="SMA AHMAD YANI")
glimpse(STMIK_10)
```

```{r}
# Forecasting Jumlah Mahasiswa Baru dari SMA Sutomo
pmb_tsSTMIK_10 <- ts(data = STMIK_10$Jumlah.Mhs, start = c(2010,3), end = c(2019,9),frequency = 12)
```

```{r}
pmb_trainSTMIK_10 <- head(pmb_tsSTMIK_10, 9*12)
pmb_testSTMIK_10 <- tail(pmb_tsSTMIK_10, length(pmb_tsSTMIK_10)-length(pmb_trainSTMIK_10))

pmb_trainSTMIK_10 %>% decompose() %>% autoplot()
```

```{r}
adf.test(pmb_trainSTMIK_10)
```

```{r}
acf(pmb_trainSTMIK_10)
pacf(pmb_trainSTMIK_10)
```

```{r}
modelSTMIK_10 <- arima(pmb_trainSTMIK_10, order=c(2,0,0))
coeftest(modelSTMIK_10)
```

```{r}
ggtsdiag(modelSTMIK_10)
```

```{r}
forecastSTMIK_10 <- forecast(object = modelSTMIK_10, h=5*12)
autoplot(forecastSTMIK_10, main = "Plot Forecast 10 besar asal sekolah pendaftar terbanyak STMIK ARIMA (2,0,0)")
```

```{r}
summary(forecastSTMIK_10)
```
```{r}
MeanMHSSTMIK_10 <- round(forecastSTMIK_10$mean)
mean(MeanMHSSTMIK_10)
```

# forecast asal sekolah terbanyak mendaftar STIE
```{r}
WIYATA_STIE <- subset(pmstie, Nama.Sekolah=="SMA S WIYATA DHARMA")
WIYATA_STIE
```

```{r}
# Forecasting Jumlah Mahasiswa Baru dari SMA Wiyata
pmb_tsWiyata <- ts(data = WIYATA_STIE$Jumlah.Mhs, start = c(2010,3), end= c(2019,9), frequency = 12)
```

```{r}
pmb_trainWiyata <- head(pmb_tsWiyata, 9*12)
pmb_testWiyata <- tail(pmb_tsWiyata, length(pmb_tsWiyata)-length(pmb_trainWiyata))

pmb_trainWiyata %>% decompose() %>% autoplot()
```

```{r}
adf.test(pmb_trainWiyata)
```

```{r}
acf(pmb_trainWiyata)
pacf(pmb_trainWiyata)
```

```{r}
modelWiyata <- arima(pmb_trainWiyata, order=c(5,1,0))
coeftest(modelWiyata)
```

```{r}
ggtsdiag(modelWiyata)
```

```{r}
forecastWiyata <- forecast(object = modelWiyata, h=60)
autoplot(forecastWiyata, main = "Plot Forecast Jumlah Mahasiswa Baru dari SMA S WIYATA DHARMA ARIMA (5,1,0)")
```

```{r}
summary(forecastWiyata)
```

```{r}
MeanMHSWiyata <- round(forecastWiyata$mean)
mean(MeanMHSWiyata)
```

# forecast 10 besar sekolah terbanyak mendaftar STIE
```{r}
STIE_10 <- pmstie %>% 
  filter(Nama.Sekolah=="SMA S WIYATA DHARMA"|Nama.Sekolah=="SMA S SUTOMO 1"|Nama.Sekolah=="SMA METHODIST BINJAI"|Nama.Sekolah=="SMA S METHODIST 2"|Nama.Sekolah=="SMA METHODIST LUBUK PAKAM"|Nama.Sekolah=="SMA PANGLIMA POLEM R. PRAPAT"|Nama.Sekolah=="SMA SISINGAMANGARAJA"|Nama.Sekolah=="SMA AHMAD YANI"|Nama.Sekolah=="SMA F. TANDEAN"|Nama.Sekolah=="SMA S HUSNI THAMRIN")
glimpse(STIE_10)
```

```{r}
pmb_tsSTIE_10 <- ts(data = STIE_10$Jumlah.Mhs, start = c(2010,3),end = c(2019,9), frequency = 12)
```

```{r}
pmb_trainSTIE_10 <- head(pmb_tsSTIE_10, 9*12)
pmb_testSTIE_10 <- tail(pmb_tsSTIE_10, length(pmb_tsSTIE_10)-length(pmb_trainSTIE_10))

pmb_trainSTIE_10 %>% decompose() %>% autoplot()
```

```{r}
adf.test(pmb_trainSTIE_10)
```

```{r}
acf(pmb_trainSTIE_10)
pacf(pmb_trainSTIE_10)
```

```{r}
modelSTIE_10 <- arima(pmb_trainSTIE_10, order=c(5,1,0))
coeftest(modelSTIE_10)
```

```{r}
ggtsdiag(modelSTIE_10)
```

```{r}
forecastSTIE_10 <- forecast(object = modelSTIE_10, h=60)
autoplot(forecastSTIE_10, main = "Plot Forecast 10 besar asal sekolah pendaftar paling banyak STIE ARIMA (5,1,0)")
```

```{r}
summary(forecastSTIE_10)
```

```{r}
MeanMHSSTIE_10 <- round(forecastSTIE_10$mean)
mean(MeanMHSSTIE_10)
```




